臺灣高等法院臺中分院刑事判決　　　　　民國九十三年度上訴字第八七六號
　　上　訴　人　臺灣彰化地方法院檢察署檢察官
　　被　　　告　乙○○
　　　　　　　　丙○○○
　　　　　　　　丁○○
　　共　　　同
　　選任辯護人　李佳翰律師
右上訴人因被告等違反稅捐稽徵法案件，不服臺灣彰化地方法院中華民國九十三年四
月二十八日第一審判決（民國九十二年度訴字第一二二○號，起訴案號：臺灣彰化地
方法院檢察署民國九十二年度偵續字第六四號，併辦案號：九十二年度偵字第七六三
七號），提起上訴，本院判決如左：
    主  文
上訴駁回。
    理由
一、本案經本院審理結果，認第一審法院判決被告乙○○、丁○○、丙○○○（以下
    稱被告等）均無罪，並無不合，並引用第一審判決書記載之理由（如附件）。
二、在本院審理時，訊據被告乙○○、丁○○、仍堅決否認有違反稅捐稽徵法之逃漏
    稅捐犯行，被告丙○○○於本院審理，雖未到庭，據其於偵查、原審亦否認有何
    逃漏稅捐之犯行，被告乙○○辯稱，訴外人王大維向伊借款，被告丁○○、丙○○○均有共同出資，之後王大維並未還款，且利息僅付至七十九年六月間，自七
    十九年七月起即未支付，彰化縣鹿港鎮公所調解委員會協調成立之八十年四月十
    六日民調字第二六號調解書，是在七十九年度之利息所得稅於八十年三月底申報
    完畢後，並無持該調解書申請報所得稅，以逃漏所得稅之情，被告丁○○辯稱，
    王大維確自七十九年七月以後即未付利息，亦未清償借款，而當時因土地過戶有
    許多限制，為證明借款確實存在，為保障債權，乃於八十年四月十六日要求告發
    人甲○同赴彰化縣鹿港鎮公所協調成立調解書，並非用以逃漏稅捐等語。公訴人
    依循告發人之請求上訴，其意旨以：告發人甲○（下稱告發人）以(一)、被告等
    七十九年收取利息新臺幣（下同）四百廿二萬元，被告乙○○申報該年度所得稅
    額僅廿餘萬元，臺灣高等法院八十四年度上易字第五六七六號刑事判決已記載「
    乙○○七十七年至八十年間，每年應繳納所得稅額不及二十萬元。」，自有逃漏
    稅捐犯行，有調取該案卷內之乙○○七十八年至八十年間之所得稅申報書等資料
    之必要。(二)、被告等在上開調解時謊稱，告發人向被告丁○○、丙○○○借款三
    千萬元之債權憑證，及自承取自告發人之利息所得，均有不實，而以偽造調解書
    ，應予調查。(三)、被告乙○○借給王大維一億四千九百五十萬元，每年收取利息
    四千三百零五萬六千元，亦應併予調查等情。
三、按稅捐稽徵法第四十條所定之逃漏稅捐罪，係以納稅義務人以詐術或其不正當方
    法逃漏稅捐為構成要件，所謂以不正當方法逃漏稅捐，必具有與積極之詐術同一
    型態，始與立法意旨相符，如僅單純的不作為，而別無漏稅之積極行為，即不能
    認與詐術漏稅之違法特性同視，而律以該條之罪（最高法院七十四年度台上字第
    五四九七號判例意旨參照）。經查：
　(一)、本件起訴事實，係認被告等以彰化縣鹿港鎮公所調解委員會上開調解書所載「
      （即甲○）自民國七十九年七月起未再向聲請人（即被告丁○○等）支付任何
      利息：：：放棄利息請求權。」之調解內容，以此不正當方法逃漏財政部國稅
      局應對被告乙○○七十九年度利息所得稽徵之綜合所得稅，涉犯稅捐稽徵法第
      四十一條之逃漏稅捐罪。然七十九年度綜合所得稅，依例應於翌（八十一）年
      三月底，已申報完畢，經被告等辯述如上，亦為眾所週知之事，而上開調解書
      ，係於八十年四月十六日調解成立所製作，有該調解書附卷可稽，則被告等顯
      無從持該調解書於八十年三月底前，申報七十九年度之綜合所得，以逃漏稅捐
      ，是被告等尚無以此詐術或不正當之積極作為方法逃漏稅捐情事，縱有漏報此
      部分利息之消極行為，亦只能科以行政罰之罰鍰，不能遽論以該條之罪。至臺
      灣高等法院八十四年度上易字第五六七六號刑事判決雖記載「乙○○於七十七
      年至八十年間，每年應納所得稅額不及二十萬元。」但並無有關本案起訴事實
      相關資料之說明與認定之憑據，況被告乙○○七十九年綜合所得稅之相關課稅
      資料，因已逾保管期限，而無法提供乙節，亦有財政部臺灣省中區國稅局彰化
      縣分局九十二年八月十八日中區國稅彰縣二字第０九二００三五一九０號函及
      財政部臺北市國稅局中正稽徵所九十二年八月二十日財北國稅中正綜所二字第
      ０九二０００九０三九號函各一件在卷可憑（見九十二年度續偵字第六四號偵
      查卷第六二、六三頁），因之，本院認無調取臺灣高等法院上開刑事判決案卷
      之必要。
　(二)、告發人指稱，被告丁○○、丙○○○謊稱三千萬元之債權憑證及自承向告發人
      收取利息所得，均有不實，上開調解書涉有偽造文書罪嫌等情，關於此部分之
      同一行為，業經臺灣士林地方法院以八十七年度自字第七七號判決被告三人均
      無罪，經告發人甲○及林澤民提起上訴，復經臺灣高等法院以八十九年度上訴
      字第一八六六號判決上訴駁回，經告發人二人再提起上訴，又經最高法院於九
      十三年二月十九日，以九十三年度台上字第七四六號判決上訴駁回確定在案，
      有該案判決書在卷可按（見九十年度偵字第六五號第四頁、原審卷(三)第五十一
      ～七十一、七十四頁），且此部分，均非在本件起訴事實範圍，而起訴部分既
      不構成犯罪，自無裁判上一罪起訴效力所及問題，本院毋再予調查審認。
　(三)、告發人所指被告乙○○借給王大維一億四千九百五十萬元，每年收取利息四千
      五百餘萬元，亦有逃漏稅捐之情，亦因非屬本件起訴事實範圍，無裁判上一罪
      起訴效力所及之情，本院亦不予調查審認。
四、綜上，公訴人之上訴，尚非有理由，應予駁回。
五、被告丙○○○經合法傳喚，無正當理由未到庭，爰不待其陳述，逕行判決。
六、據上論斷，應依刑事訴訟法第三百六十八條、第三百七十一條、第三百七十三條
    ，判決如主文。
本案經檢察官戊○○到庭執行職務。
中     華     民     國     九十三     年      八      月    二十五     日
                                   臺灣高等法院臺中分院刑事第一庭
                                   　　　審判長法  官　陳　紀　綱
                                               法　官  方  艤  駐
                                               法　官　陳　登　源
右正本證明與原本無異。
檢察官得上訴。
如不服本判決應於收受送達後十日內向本院提出上訴書狀，其未敘述上訴之理由者並
得於提起上訴後十日內向本院補提理由書（均須按他造當事人之人數附繕本）。
                                               書記官　林　明　冬
中     華     民     國     九十三     年      八      月    二十七     日
                                           　　　　　Ｆ
